【裁判字號】    98,抗,140
【裁判日期】    980526
【裁判案由】    假處分
【裁判全文】
臺灣高等法院高雄分院民事裁定           98年度抗字第140號
抗  告  人  偉傑工程股份有限公司
法定代理人  甲○○
上列抗告人與相對人炯安企業有限公司間聲請假處分事件，對於
民國98年4 月13日臺灣高雄地方法院98年度裁全字第2448號裁定
，提起抗告，本院裁定如下：
    主  文
原裁定廢棄。
相對人在第一審之聲請駁回。
聲請及抗告訴訟費用均由相對人負擔。
    理  由
一、按債權人就金錢請求以外之請求，欲保全強制執行者，得聲
    請假處分。假處分，非因請求標的之現狀變更，有日後不能
    強制執行，或甚難執行之虞者，不得為之。民事訴訟法第53
    2 條定有明文。又請求及假處分之原因，應釋明之；前項釋
    明如有不足，而債權人陳明願供擔保或法院認為適當者，法
    院得定相當之擔保，命供擔保後為假處分，此觀民事訴訟法
    第533 條前段準用同法第523 條第1 項、第526 條第1 項、
    第2 項之規定自明。次按新修正民事訴訟法第526 條第2 項
    ，已將「債權人雖未為前項釋明，如就債務人所應受之損害
    已供法院所定之擔保者，得命為假扣押」之規定，修正為「
    前項釋明如有不足，而債權人陳明願供擔保或法院認為適當
    者，法院得定相當之擔保，命供擔保後為假扣押」，以與同
    條第一項規定「請求及假扣押之原因，應釋明之」相呼應。
    是準用結果，債權人聲請假處分，應就其請求及假處分之原
    因加以釋明，必因釋明而有不足，經債權人陳明願供擔保或
    法院認為適當者，始得命供擔保後為假處分。若債權人就其
    假處分之原因絲毫未予釋明，縱就債務人所應受之損害陳明
    願供擔保，仍不得認該擔保已補釋明之欠缺，其假處分之聲
    請應不予准許（最高法院94年度台抗字第156 號、94年度台
    抗字第665 號裁定參照）。又所謂釋明，係指提出能即時調
    查，使法院信其主張為真實之一切證據而言。
二、本件抗告意旨略以：相對人聲請本件假處分時，僅泛稱本件
    工程保固期滿後，其所簽發交予抗告人之發票日期為民國96
    年1 月15日、票面金額新台幣809,244 元、擔當付款人高雄
    銀行桂林分行、票號JA0000000 之本票（下稱系爭本票），
    應返還與相對人，抗告人未依約返還，並未提出任何證據就
    假處分之原因為釋明，原裁定以相對人願提供擔保以代釋明
    而為准許，於法未合，為此，提起本件抗告，請求廢棄原裁
    定等語。
三、本件相對人主張抗告人於96年間，以工程保固為由，要求相
    對人簽發系爭本票，茲保固期間已於96年9 月3 日屆至，多
    次催討，抗告人仍拒絕返還，為防止抗告人持系爭本票向擔
    當付款人提示或轉讓第三人，為此，聲請假處分，禁止抗告
    人為付款提示及轉讓與第三人云云，雖據其提出本票影本，
    以釋明請求之原因，惟就假處分之原因，則未說明及提出任
    何證據以釋明之。原審未察相對人就假處分原因全然未為釋
    明，即依相對人之聲請，裁定准許相對人供擔保後得就抗告
    人所持有之系爭本票為假處分，核有違誤。抗告意旨指摘原
    裁定不當，求予廢棄，為有理由，應由本院將原裁定廢棄，
    並駁回相對人假處分之聲請。
四、據上論結，本件抗告為有理由，依民事訴訟法第492 條、第
    95條、第78條，裁定如主文。
中    華    民    國    98    年    5    月    26    日
                            民事第三庭
                                審判長法官  張國彬
                                法      官  吳登輝
                                法      官  鄭月霞
以上正本證明與原本無異。
本件不得再抗告。
中    華    民    國    98    年    5    月    26    日
                                書  記  官  吳新貞


司法院資訊處製作；財團法人民間司法改革基金會備份。
